臺灣高雄地方法院行政訴訟判決
110年度交字第451號
原      告  王敬傑  
被      告  高雄市政府交通局

代  表  人  張淑娟  
訴訟代理人  蘇健義  
上列當事人間交通裁決事件，原告不服被告民國110年10月12日
高市交裁字第32-BOD156264號裁決，提起行政訴訟，本院判決如
下：
    主  文
原告之訴駁回。
訴訟費用新臺幣參佰元由原告負擔。
    事實及理由
一、程序事項：按行政訴訟法第237條之7規定，交通裁決事件之
    裁判，得不經言詞辯論為之。本件屬交通裁決事件，依兩造
    所述各節及卷內資料其事證已臻明確，本院認無經言詞辯論
    之必要，爰不經言詞辯論而為判決。
二、事實概要：原告於民國110年7月12日9時24分許駕駛車牌號
    碼000-0000號營業小客車（下稱系爭車輛），在高雄市楠梓
    區興西路與興楠路路口(下稱系爭路口)，因有「駕車行經有
    燈光號誌管制之交岔路口闖紅燈」之違規行為，經民眾於11
    0年7月18日檢舉，由高雄市政府警察局交通大隊楠梓分隊（
    下稱舉發機關）員警填掣第BOD156264號舉發違反道路交通
    管理事件通知單（下稱舉發通知單）逕行舉發。嗣原告於應
    到案日期前之110年9月6日向被告陳述不服，經被告函詢舉
    發機關後，認原告確有上揭違規行為，乃依道路交通管理處
    罰條例（下稱處罰條例）第53條第1項、第63條第1項第3款
    規定，於110年10月12日開立高市交裁字第32-BOD156264號
    裁決書（下稱原處分），裁處原告「罰鍰新臺幣（下同）2,
    700元，並記違規點數3點」。原告不服，提起本件行政訴訟
    。
三、原告主張：右側交通號誌被整片樹枝葉遮住，駕車的角度是
    看不到交通號誌，左側交通號誌才是停止線等語。並聲明：
    原處分撤銷。
四、被告則以：經檢視採證影片可見：畫面時間09:24:22-興西
    路北向之遠端號誌轉為黃燈狀態、09:24:26-興西路口遠端
    及近端號誌轉為紅燈狀態，原告車輛TDK-8379於紅燈狀態通
    過停止線進入路口…影片結束。依前揭說明，足認原告面對
    圓形紅燈仍進入路口後直行，其行為明顯違反道路交通標誌
    標線號誌設置規則第206條1項第5款：車輛面對圓形紅燈表
    示禁止通行，不得超越停止線或進入路口，並已符合交通部
    82年4月22日交路(82)字第009811號函釋所稱「車輛面對紅
    燈時仍逕予穿越路口至銜接路段，含左轉、直行、迴轉及右
    轉(依箭頭綠燈允許行駛者除外)即視為闖紅燈之行為」之違
    規態樣，而足以妨害其他方向人(若有行人穿越道)、車通行
    ，故以闖紅燈論處，並無任何違誤之處。是原告於前揭違規
    時間、地點確有「駕車行經有燈光號誌管制之交岔路口闖紅
    燈」之違規事實，被告據以裁處，洵無不合。另查原告前揭
    110年7月12日之違規行為，係由檢舉人於違規人行為終了日
    （110年7月12日）起7日內（檢舉日：110年7月18日）檢具
    科學儀器取得之行車紀錄器影片，向警政機關提出檢舉，經
    舉發機關查證屬實而逕行舉發，則本件舉發程序於法即無不
    合等語，資為抗辯。並聲明：原告之訴駁回。
五、本院之判斷：
  ㈠按「汽車駕駛人，行經有燈光號誌管制之交岔路口闖紅燈者
    ，處1,800元以上5,400元以下罰鍰」；「汽車駕駛人有下列
    各款所列條款之一者，除依原條款處罰鍰外，並予記點：3.
    有第43條、第53條或第53條之1情形之一者，各記違規點數3
    點。」處罰條例第53條第1項、第63條第1項第3款分別定有
    明文。再按違反道路交通管理事件統一裁罰基準及處理細則
    （下稱處理細則）第1條規定：「本細則依道路交通管理處
    罰條例第92條第4項規定訂定之。」第2條規定：「（第1項
    ）處理違反道路交通管理事件之程序及統一裁罰基準依本細
    則之規定辦理。（第2項）前項統一裁罰基準，如附件違反
    道路交通管理事件統一裁罰基準表(下稱裁罰基準表)。」上
    開處理細則之規定，就其立法目的及功能，乃為防止處罰機
    關枉縱或偏頗，依處罰條例第92條第4項所授權交通部會同
    內政部訂定處理細則及其附件裁罰基準表，用以維持裁罰之
    統一性與全國因違反道路交通管理事件受處罰民眾之公平，
    不因裁決人員不同，而生偏頗，寓有避免各監理機關於相同
    事件恣意為不同裁罰之功能，並非法所不許，於憲法上保障
    人民財產權之意旨並無牴觸（此並有司法院釋字第511號解
    釋理由書意旨足資參照），並無違反法律保留原則。而依裁
    罰基準表的記載，小型車駕駛人行經有燈光號誌管制之交岔
    路口闖紅燈，期限內繳納或到案聽候裁決者，應處罰鍰2,70
    0元，並記違規點數3點，核此規定，既係基於母法之授權而
    為訂定，且就處理細則附件所示裁罰基準表中有關處罰條例
    第53條第1項規定之裁罰基準內容，並未牴觸母法，被告自
    得依此基準而為裁罰。
  ㈡本件如事實概要欄所述之原告違規事實，有舉發通知單、原
    處分之裁決書、送達證書、高雄市政府警察局楠梓分局110
    年11月8日高市警楠分交字第11073242000號函、110年9月9
    日高市警楠分交字第11072607300號函、採證光碟等在卷可
    稽(本院卷第33至47頁)，且經本院於調查程序當庭勘驗採證
    光碟並製作勘驗筆錄及擷取影像畫面附卷可憑(本院卷第58
    頁、第63至67頁)，洵堪認定為真。
  ㈢原告雖以前開情詞為主張，惟按道路交通安全規則第102條第
    1項第1款規定：「汽車行駛至交岔路口，其行進、轉彎，應
    依下列規定：一、應遵守燈光號誌或交通指揮人員之指揮，
    遇有交通指揮人員指揮與燈光號誌並用時，以交通指揮人員
    之指揮為準。」另道路交通標誌標線號誌設置規則第206條
    第5款第1目則規定：「行車管制號誌各燈號顯示之意義如左
    ：五、圓形紅燈㈠車輛面對圓形紅燈表示禁止通行，不得超
    越停止線或進入路口。」又交通部82年4月22日交路（82）
    字第009811號函釋：「車輛面對圓形紅燈時仍逕予穿越路口
    至銜接路段，含左轉、直行、迴轉及右轉（依箭頭綠燈允許
    行駛者除外）即視為闖紅燈之行為。」而該函釋核屬交通部
    基於主管權責，就法令執行層面所為之解釋，與法律之本旨
    並無違誤，除「紅燈右轉」之行為業另以處罰條例第53條第
    2項規範外，自得予以援用。查本件採證影片勘驗內容略為
    ：「檔案名稱Z00000000000_001：影片時間09：24：22前方
    路口之遠端號誌轉為黃燈。09：24：23可見近端號誌亦為黃
    燈。09：24：26遠端及近端號誌均轉為紅燈，原告車輛尚未
    到達停止線。09：24：27-30上開號誌仍為紅燈，原告車輛
    闖越停止線並通過路口。影片結束。」(本院卷第58頁)，顯
    見原告於面對紅燈時猶逕自超越停止線進而穿越路口，已違
    反前揭關於駕駛人應遵守燈光號誌之明文規定，原告行為自
    已符合前開交通部函釋所稱「闖紅燈」之定義要件。
　㈣且按「行車管制號誌至少應有一燈面設於遠端左側，且距近
    端停止線10公尺以上。」、「近端號誌應靠近停止線設置。
    」道路交通標誌標線號誌設置規則第221條第1款前段、第2
    款分別定有明文。系爭路口遠端左側及近端右側分別設置各
    1面行車管制號誌，此有採證影像在卷可憑(本院卷第63至67
    頁)，且該號誌並無遭樹木、建築物、工作物或其他物品遮
    擋而無法輕易查見之情形，原告主張其駕車的角度看不到交
    通號誌云云，委無可採。又按行政罰法第7 條第1 項規定：
    「違反行政法上義務之行為非出於故意或過失者，不予處罰
    。」其中所謂故意，係指行為人對於構成違規之事實及該事
    實係屬違規，明知並有意使其發生者（直接故意），或行為
    人對於構成違規之事實，預見其發生而其發生並不違背其本
    意，且知悉該事實係屬違規者（間接故意）而言；所謂過失
    係指行為人雖非故意，但按其情節應注意，並能注意，而不
    注意者（無認識之過失），或行為人對於構成違規之事實，
    雖預見其能發生而確信其不發生者（有認識之過失）而言。
    原告客觀上既有闖紅燈之違規行為，且系爭路口行車管制號
    誌之設置符合法令之要求，並無何不明確之情事，已如前述
    ，故原告主觀上縱非故意，亦有應注意能注意而疏未注意之
    過失，自屬違反處罰條例第53條第1 項規定之行為無訛。
六、綜上所陳，原告於上開時間、地點確有駕車行經有燈光號誌
    管制之交岔路口闖紅燈之違規行為。原處分經核並無違誤，
    原告徒執前詞訴請撤銷原處分，為無理由，應予駁回。
七、本件判決基礎已臻明確，兩造其餘之攻擊防禦方法及訴訟資
    料經本院斟酌後，核與判決不生影響，無一一論述之必要，
    併予敘明。
八、本件第一審裁判費為300元，應由原告負擔，爰確定第一審
    訴訟費用額如主文第2項所示。
據上論結，本件原告之訴為無理由，依行政訴訟法第237條之7、
第237 條之8 第1 項、第237 條之9 第1 項、第236 條、第98條
第1 項前段，判決如主文。
中　　華　　民　　國　　111 　年　　10　　月　　13　　日
　　　　　　　　　行政訴訟庭  法  官  謝琬萍
以上正本係照原本作成。　　　　　　　　　　
如不服本判決，應於判決送達後20日內，向本院提出上訴狀並表
明上訴理由（原判決所違背之法令及其具體內容或依訴訟資料可
認為原判決有違背法令之具體事實），其未載明上訴理由者，應
於提出上訴後20日內向本院補提理由書（上訴狀及上訴理由書均
須按他造人數附繕本，如未按期補提上訴理由書，則逕予駁回上
訴），並應繳納上訴裁判費新臺幣750元。
中　　華　　民　　國　　111 　年　　10　　月　　14　　日
                               書記官   林麗文